臺灣新北地方法院三重簡易庭小額民事判決
111年度重小字第2562號
原      告  張裕堂
訴訟代理人  林孝璋律師
被      告  吳銘瑋

上列當事人間請求侵權行為損害賠償事件，於民國111年11月16
日言詞辯論終結，本院判決如下：
    主  文
被告應給付原告新臺幣參仟元，及自民國一百一十一年七月二十
五日起至清償止，按年息百分之五計算之利息。
原告其餘之訴駁回。
訴訟費用新臺幣壹仟元由被告負擔新臺幣參拾元，餘由原告負擔
。
本判決原告勝訴部分得假執行。 
    理由要領
一、原告起訴主張：兩造分別騎機車於民國110年4月21日7時22
    分許，在新北市○○區○○路000號前，發生輕微擦撞之行車糾
    紛，兩造遂停車在路旁討論、爭執，詎被告竟以三字經「幹
    你娘」一詞，公然辱罵原告，此辱罵行為，嚴重侵害原告之
    名譽，造成原告精神受損，應賠原告非財產上之損害即慰撫
    金。為此，爰依民法第184條第1項前段、第195條第1項（原
    告誤引同法第185條、第195條第3項）等規定，提起本件訴
    訟，並聲明請求：被告應給付原告新臺幣（下同）10萬元，
    及自起訴狀繕本送達翌日起至清償日止，按年息5%計算之法
    定遲延利息等事實，業據其提出本院111年度交易字第13號
    刑事事件（即兩造因上開交通事故，經臺灣新北地方檢察署
    檢察官起訴原告構成過失傷害罪嫌之事件）之111年4月勘驗
    筆錄（針對被告提供之行車紀錄器影片所為勘驗），且為被
    告所不爭執，足見被告確有上開辱罵原告之行為，已故意不
    法侵害原告之名譽。
二、雖被辯稱：車禍發生當下，原告是先罵我的，原告先罵我「
    你蜆仔、幹你蜆仔」（台語），這是在我罵「幹你娘」之前
    說的等情。此被告所辯情節，核與本院於111年11月16日言
    詞辯論期日當庭勘驗被告提供之上開行車紀錄器影片所示：
    「時間1分31秒開始，被告罵「幹你娘」（聲音較大聲），
    中間原告有插話稱：我免說那麼多啦（台語），「你老啊」
    、「幹你老啊」（台語）（後段被告也同時插話有提到有怎
    麼辦...）」情節大致相符（只因台語發音之誤差，有蜆、
    老之不同），此有本院該日言詞辯論筆錄可參，足見被告所
    辯上情，並非無稽，堪認於前揭時、地，原告亦有辱罵被告
    之行為。惟按對於現時不法之侵害，為防衛自己或他人權利
    所為之行為（此即所謂正當防衛），始不負損害賠償責任，
    此觀民法第149條規定自明，倘侵害業已過去，而對於過去
    之侵害所為之報復行為，即不得主張下當防衛；且按因故意
    侵權行為而負擔之債，其債務人不得主張抵銷，同法第339
    條亦定有明文。是以本件原告縱使先辱罵被告，惟於其辱罵
    後，侵害隨即過去，被告不得反罵回去而主張正當防衛；參
    以被告辱罵原告之行為，核屬故意侵權行為，於負擔損害賠
    償債務後，即不得主張與原告辱罵被告後所生之債務，互為
    抵銷，被告仍應負本件侵權行為損害賠償責任甚明。
三、按因故意或過失，不法侵害他人之權利者，負損害賠償責任
    ；又不法侵害他人之身體、健康、名譽、自由、信用、隱私
    、貞操，或不法侵害其他人格法益而情節重大者，被害人雖
    非財產上之損害，亦得請求賠償相當之金額，民法第184條
    第1項前段、第195條第1項前段分別定有明文。次按慰撫金
    之賠償須以人格權遭遇侵害，使精神上受有痛苦為必要，其
    核給之標準固與財產上損害之計算不同，然非不可斟酌雙方
    身分資力與加害程度，及其他各種情形核定相當之數額（最
    高法院51年台上字第223號判例要意旨參照，但本則判例，
    依據108年1月4日修正，108年7月4日施行之法院組織法第57
    條之1第2項，其效力與未經選編為判例之最高法院裁判相同
    ）。本件被告對於原告所為之上開辱罵行為，已不法侵害原
    告之名譽，足以貶損原告在社會上之評價，致原告精神上受
    有一定之痛苦勢，則原告請求被告賠償慰撫金，洵屬有據。
    本院審酌原告為專科畢業，職業是模具師傅，110年度所得
    總總額約790,780元，名下有坐落新北市新莊區之房屋、土
    地各1筆及汽車1輛，110年度財產總額約3,930,300元；被告
    為大學畢業，薪資不固定，110年度所得總額約315,975元，
    名下無不動產或其他財產等情，此據兩造陳明在卷，並有兩
    造110年度稅務電子閘門財產所得調件明細表等附卷可稽，
    再參以被告實際加害情形、原告精神上受損害程度，及原告
    亦先有行辱罵被告之行為等一切情狀，認原告請求被告賠償
    慰撫金10萬元，尚屬過高，應核減為3,000元，始為適當。
四、從而，原告依侵權行為之法律關係，請求被告給付3,000元
    ，及自起訴狀繕本送達翌日即111年7月25日起至清償日止，
    按年息5%計算之法定遲延利息，為有理由；逾此部分之請求
    ，則無理由，應予駁回。
五、本件原告勝訴部分，係依小額程序所為被告敗訴之判決，爰
    依職權宣告假執行；另本件訴訟費用為1,000元，併依職權
    確定由被告負擔30元，餘由原告負擔。
中　　華　　民　　國　　111 　年　　11　　月　　30　　日
                       法  官  趙義德
以上正本係照原本作成。
如不服本判決，應於送達後20日內，向本院提出上訴狀，並表明
上訴理由（上訴理由應表明一、原判決所違背之法令及具體內容
。二、依訴訟資料可認為原判決有違背法令之具體事實。）如於
本判決宣示後送達前提起上訴者，應於判決送達後20日內補提上
訴理由書（須附繕本），如未於上訴後20日內補提合法上訴理由
書，法院得逕以裁定駁回上訴。
中　　華　　民　　國　　111 　年　　11　　月　　30　　日
                       書記官  張裕昌